---
title: "Spotify Top Chart"
subtitle: "Lagu Tahun 1970 - 2020"
author: 'Author: Daniel Syahputra'
date: 'Updated: `r Sys.Date()`'
output:
  html_document:
    toc: true
    toc_float: true
    toc_depth: 5
    df_print: paged
    theme: united
    highlight: zenburn
    css: assets/style.css
    mathjax: null
---

```{r setup, include=FALSE}
knitr::opts_chunk$set(echo = TRUE)
```

## Pengenalan

### Apa itu Spotify?

Spotify merupakan layanan musik digital yang dapat memberikan kita jutaan lagu dari kreator di seluruh dunia. Spotify memudahkan dalam menemukan musik sesuai dengan preferensi penggunanya. Saat ini, terdapat jutaan lagu yang dapat didengar dari beberapa perangkat seperti ponsel, komputer, tablet, dll.

### Spotify Top Chart

Setiap tahunnya, spotify memberikan daftar lagu-lagu yang termasuk kedalam kategori populer (*top chart*). Pada kali ini, kita akan mencoba mengeksplorasi bagaimana pola dari lagu-lagu yang dapat masuk ke dalam kategori *top chart*.

### Dataset

Dataset yang digunakan berisikan lagu-lagu dari tahun 1970 hingga 2021 yang pernah memasuki *top chart* spotify. Berikut ini adalah informasi mengenai *feature* yang ada pada dataset:

-   `title` Title

-   `artist` Artist

-   `genre` Genre of the song

-   `year` Year of the song (due to re-releases, the year might not correspond to the release year of the original song)

-   `bpm` Beats per minute

-   `nrgy` Energy of a song, the higher the value the more energetic the song is

-   `dnce` The higher the value, the easier it is to dance to this song.

-   `dB` The higher the value, the louder the song

-   `live` The higher the value, the more likely the song is a live recording.

-   `val` The higher the value, the more positive the mood for the song

-   `dur` The duration of the song

-   `acous` The higher the value the more acoustic the song is.

-   `spch` The higher the value the more spoken words the song contains.

-   `popularity` The higher the value the more popular the song is.

-   `has_win_award` Boolean value to indicate if the song has won an award or not. Value of 1 if the song has already won one or more awards otherwise 0 if the song hasn't won any awards.

## Import Data dan Package

```{r message=FALSE, warning=FALSE}

# Library yang akan digunakan
library(tidyverse)
library(readr)
library(ggplot2)
library(plotly)
library(glue)
```

```{r}
spotify <- read.csv("datasets/spotify.csv")
```

## Data Preparation

### Inspeksi Data

Kita akan melihat bagaimana struktur dari data, dimensi data, serta tipe data yang digunakan. Hal ini akan sangat membantu kita dalam melakukan *data preparation* sebelum data digunakan dalam pemodelan *machine learning*.

```{r}
# Inspeksi Struktur dan tipe data
glimpse(spotify)
```

### Pengecekan Tipe Data

```{r message=FALSE, warning=FALSE}
# Melihat jumlah unique value setiap kolom
spotify %>% 
  summarise_each(funs = n_distinct)
```

Dari informasi diatas, kita akan mengubah tipe data dari genre menjadi `factor`. Kita juga akan menghapus kolom `X` dikarenakan kolom ini merupakan kolom tambahan hasil *merge* dari beberapa dataset yang telah saya lakukan sebelumnya. Selain itu, kita juga akan mengubah tipe data dari `has_win_award` menjadi integer (diskret).

```{r}
spotify <- spotify %>% 
  select(-X) %>% 
  mutate(genre = as.factor(genre), has_win_award = as.integer(has_win_award))

str(spotify)
```

### Penanganan *Missing Value*

*Missing value* merupakan kondisi yang harus ditangani sebelum nantinya data digunakan untuk pemodelan. Alasan mengapa *missing value* perlu ditangani dikarenakan hal tersebut dapat mengurangi akurasi dari model *machine learning*.

```{r}
spotify %>% 
  is.na() %>% 
  colSums()
```

Berdasarkan hasil diatas, dataset kita saat ini tidak memiliki *missing value*.

### Penanganan Data Duplikat

```{r}
spotify %>% 
  distinct() %>% 
  dim()
```

Awalnya kita memiliki dataset dengan dimensi (1270, 15) dan setelah fungsi `distinct()` dijalankan dimensi dari dataset menjadi (1265, 15). Berarti, sebelumnya terdapat 5 baris yang teridentifikasi sebagai data duplikat. Kita akan menghapus semua baris yang teridentifikasi sebagai data duplikat.

```{r}
spotify <- spotify %>% 
  distinct()
```

## Exploratory Data Analysis

### Hubungan antar fitur dari lagu

```{r}
library(GGally)
spotify %>% 
  select_if(is.numeric) %>% 
  select(-has_win_award) %>% 
  ggcorr(label=T)
```

#### Apakah terdapat durasi tertentu yang dapat mempengaruhi popularitas lagu?

```{r}
library(ggthemes)
spotify %>% 
  ggplot(aes(x = dur, y = popularity)) + 
  geom_point() + 
  geom_smooth(formula=y~x,  method = lm, color="red", fill="#69b3a2", se=TRUE) + 
  theme_clean() + 
  labs(
    title = "Korelasi Durasi dan Popularitas",
    subtitle = glue("Corr Value: {round(cor(spotify$dur, spotify$popularity), 2)}"),
    x = "Durasi",
    y = "Popularitas"
  )
```

```{r}
cor(spotify$dur, spotify$popularity)
```

Dari hasil diatas, dapat diketahui bahwa korelasi / hubungan antara Durasi dan Popularitas cukup kecil. Lalu, apa saja komponen yang menentukan popularitas suatu lagu? Kita akan cari tahu pada bagian pemodelan di bawah.

### Siapa Artis Paling Populer?

```{r message=FALSE, warning=FALSE}
popular_artist <- spotify %>% 
  group_by(artist) %>% 
  summarise(n_popular_song = n(), .groups = "drop") %>% 
  arrange(desc(n_popular_song)) %>% 
  head(15)
```

```{r}
library(ggthemes)
library(glue)
popular_artist_plot <- popular_artist %>% 
  ggplot(aes(x = n_popular_song, 
             y = reorder(artist, n_popular_song),
             text = glue("Jumlah lagu populer: {n_popular_song}"))) +
  geom_segment( aes(x = 0, xend=n_popular_song, yend = artist), color="skyblue") +
  geom_point( color="orange", size=2.5, alpha=0.6) +
  theme_clean() + 
  theme(
    panel.grid.major.y = element_blank(),
    panel.border = element_blank(),
    axis.ticks.y = element_blank()
  ) + 
  labs(
    title = "Artist dengan Jumlah Lagu Populer Terbanyak",
    subtitle = "Tahun 1960an - 2020an",
    x = "Jumlah Lagu Populer",
    y = "Artist"
  )
```

```{r}
ggplotly(popular_artist_plot, tooltip = "text")
```

### Genre Lagu Apa yang Terkenal Pada Era Tertentu?

#### Feature Engineering

```{r}
convert_year <- function(year) {
  if(year >= 2020) {
    year <- "2020an"
  } else if (year >= 2010) {
    year <- "2010an"
  } else if (year >= 2000) {
    year <- "2000an"
  } else if (year >= 1990) {
    year <- "1990an"
  } else if (year >= 1980) {
    year <- "1980an"
  } else if (year >= 1970) {
    year <- "1970an"
  } else if (year >= 1960) {
    year <- "1960an"
  } else {
    year <- "Sebelum 1960"
  }
}
```

```{r}
# Membuat kolom baru 'era'
spotify$era <- sapply(X = spotify$year, 
                      FUN = convert_year)
spotify$era <- as.factor(spotify$era)
```

#### Ekplorasi

```{r}
popular_genre <- spotify %>% 
  group_by(era, genre) %>% 
  summarise(freq = n(), .groups = "drop") %>% 
  ungroup() %>% 
  arrange(desc(freq))
```

```{r}
popular_genre[match(unique(popular_genre$era), popular_genre$era), ]
```

Contoh Lagu yang memang trending di era 2010an adalah:

-   Lose You To Love Me - Selena Gomez

-   7 rings - Ariana Grande

-   etc.

## Pemodelan

### Prediksi Popularitas dari Sebuah Lagu

#### Membuat Partisi Data

```{r}
set.seed(100)

index = sample(1: nrow(spotify), 0.7*nrow(spotify))

train = spotify[index, ]
test = spotify[-index, ]
print(dim(train))
print(dim(test))
```

#### Normalisasi Fitur Numerik

```{r}
normalize <- function(x) {
  return((x - min(x)) / (max(x) - min(x)))
}
```

```{r}
# Select all numeric feature from spotify
train <- train %>% 
  select_if(is.numeric)
data_train <- lapply(
  train[, c("year", "bpm","nrgy",
                      "dnce", "dB", "live", "val",
                      "dur", "acous", "spch")], 
  FUN = normalize) %>% 
  as.data.frame()
data_train$popularity = train$popularity
```

```{r}
test <- test %>% 
  select_if(is.numeric)

data_test <- lapply(
  test[, c("year", "bpm","nrgy",
                      "dnce", "dB", "live", "val",
                      "dur", "acous", "spch")], 
  FUN = normalize) %>% 
  as.data.frame()
data_test$popularity = test$popularity
```

#### Multiple Regression

```{r}
linreg = lm(data = data_train, 
            formula = popularity ~ year + bpm + nrgy + dnce + dB + live + val + dur + acous + spch)

summary(linreg)
```

Simbol *significance code* `***` pada hasil diatas menandakan kalau feature tersebut adalah *feature / predictor* yang penting. Sehingga, kita dapat menyimpulkan komponen yang mempengaruhi popularitas suatu lagu adalah:

-   `nrgy` : Seberapa energic lagu tersebut

-   `dnce`: Apakah lagu dapat digunakan untuk menari

-   `dB`: Tingkat kekerasan lagu

-   `acous`: Seberapa akustik lagu tersebut.

#### Model Evaluation Metrics

```{r}
eval_metrics <- function(model, df, predictions, target){
  resids = df[, target] - predictions
  resids2 = resids ** 2
  N = length(predictions)
  r2 = as.character(round(summary(model)$r.squared, 2))
  adj_r2 = as.character(round(summary(model)$adj.r.squared, 2))
  print(adj_r2)
  print(as.character(round(sqrt(sum(resids2) / N), 2))) # RMSE
}
```

```{r}
# Evaluation on train data
predictions = predict(linreg, newdata = data_train)
eval_metrics(linreg, data_train, predictions, target = "popularity")
```

```{r}
# Evaluation on test data
predictions = predict(linreg, newdata = test)
eval_metrics(linreg, test, predictions, target = "popularity")
```

Dari hasil-hasil diatas, kita memiliki suatu model regresi yang `R^2 (coefficient of determination)` nya 0.18. Artinya, hanya 18% dari *target / dependent variabel* yang dapat dijelaskan oleh *independent variable* nya. Dalam kasus ini, *dependent variable* kita adalah `popularity` sedangka *feature* yang digunakan untuk memprediksi adalah *independent variable* nya.

## Tambahan

RMarkdown ini belum sempurna, berikut ini beberapa hal yang bisa saya kembangkan kedepannya:

-   Menambah eksplorasi lebih lanjut mengenai data spotify dikarenakan masih banyak hal yang bisa digali dari data tersebut.

-   Hasil evaluasi dari model regresi masih jelek, hal ini bisa dikarenakan proses *data preprocessing* yang kurang tepat. Bisa juga dengan mencoba model regresi yang lain seperti Random Forest, Support Vector Machine, dll.

-   Buat model klasifikasi untuk memprediksi kecenderungan suatu lagu memenangkan *award* atau tidak.
